【裁判字號】    97,易,187
【裁判日期】    970825
【裁判案由】    恐嚇取財等
【裁判全文】
臺灣板橋地方法院刑事判決               97年度易字第187號
公  訴  人  臺灣板橋地方法院檢察署檢察官
被      告  甲○○
被      告  乙○○
被      告  丁○○
上列三人共同
選  任辯護人  郭緯中律師
              周裕暐律師
              古健琳律師
上列被告因恐嚇取財等案件，經檢察官提起公訴（96年度偵字第
26251號），本院判決如下：
    主  文
甲○○共同犯強制罪，處有期徒刑陸月，如易科罰金，以新臺幣
壹仟元折算壹日。
乙○○共同犯強制罪，累犯，處有期徒刑陸月，如易科罰金，以
新臺幣壹仟元折算壹日。
丁○○共同犯強制罪，處有期徒刑月，如易科罰金，以新臺幣
壹仟元折算壹日。
甲○○、乙○○、丁○○被訴其他共同犯非法由自動付款設備取
財罪部分均無罪。
    事  實
一、乙○○曾犯有公共危險罪案件與偽造為書罪等案件，所犯最
    後1 次之偽造文書罪案件，於94年6 月29日經臺灣基隆地方
    法院以94年度訴字第247 號判處有期徒刑6 月，如易科罰金
    以銀元3 百元折算1 日，於94年8 月1 日判決確定，嗣於94
    年12月12日易科罰金執行完畢，竟不知悔改，夥同甲○○（
    綽號阿正）、丁○○及姓名年籍不詳綽號「小北」之成年男
    子，共同基於強制罪之犯意聯絡，於96年10月24日凌晨2 時
    30 分 許（起訴書誤載為凌晨3 時30分許），至臺北縣板橋
    市○○街113 號附近尋找丙○○，見丙○○準備前往駕駛其
    母親江淑芬所有車號4438-GE 號自用小客車之際，攔下丙○○，要求丙○○駕駛上開車輛至他處商談丙○○之成年友人
    戊○○借用丙○○帳戶賭博欠款之事宜，並由甲○○以兇惡
    之態度及語氣向丙○○恫稱：「要給個交代，否則就帶去山
    上」、「如果不趕快想辦法的話，到山上就來不及」等語，
    以脅迫丙○○搭載甲○○、乙○○2 人前往他處商談上開賭
    債欠款之事，丙○○為免遭遇進一步之暴力對待，遂以前開
    車號4438-GE 號自用小客車搭載甲○○、乙○○（甲○○坐
    於後座，乙○○坐於駕駛座旁）至臺北縣永和市○○路○ 段
    229 號「一元堂」茶坊，迫使丙○○行該無義務之事，丁○○則駕駛另一輛自用小客車搭載綽號「小北」之成年男子在
    後尾隨到場；嗣於同（24）日凌晨3 時許抵達上開「一元堂
    」茶坊後，該綽號「小北」之成年男子則先行離去（以上強
    制罪犯行之事實，簡稱甲段強制罪事實）。嗣甲○○、乙○○、丁○○三人基於前開共同強制罪之單一犯意，由甲○○
    在上揭「一元堂」茶坊對丙○○表示，以戊○○不出面解決
    ，就由丙○○負責解決為由，接續要求丙○○簽發本票及代
    償戊○○所欠之賭債款項，乙○○、丁○○二人則在場助勢
    ；丙○○因甲○○之上開言語及彼等人數較多之優勢，而心
    生畏懼，不得已遂依甲○○指示在上揭「一元堂」茶坊簽發
    票面金額新臺幣﹙下同﹚126 萬6 千元之商業本票1 紙（票
    號：0000000） ，並將其所有之重型機車駕駛執照1 張、汽
    車駕駛執照1 張、彰化銀行提款卡1 張、車號4438-GE 號自
    用小客車1 台（含汽車鑰匙1 支）及家中鑰匙1 串（3 支）
    （起訴書誤載為汽車鑰匙1 串）交予甲○○，甲○○並迫使
    丙○○說出提款卡密碼，共同接續迫使丙○○實行上開無義
    務之事（以上強制罪犯行之事實，簡稱乙段強制罪事實）。
    嗣由丁○○至附近經由自動付款設備之提款機從中提領5 萬
    元後，由甲○○分得4 萬元，乙○○、丁○○各分得5 千元
    ，始行離去（上開被告甲○○、乙○○、丁○○三人被訴共
    犯非法由自動付款設備取財罪部份，均另行判決無罪，理由
    詳後述）。
二、嗣經丙○○報警後，並由丙○○與甲○○等人相約於96年10
    月24日晚間7 時40分許在臺北縣板橋市○○路○ 段141 號「
    菠布餐廳」見面，佯稱欲償還欠款；迨於96年10月24日晚間
    7 時45分許，經警在上開「菠布餐廳」查獲甲○○與乙○○
    及丁○○等三人；經警在丁○○身上扣得前開車號4438-GE
    號自用小客車之鑰匙，並起獲前揭4438-GE 號自用小客車1
    台；甲○○則自行交出前揭重型機車駕駛執照、汽車駕駛執
    照、彰化銀行提款卡、前開126 萬6 千元之商業本票（票號
    ：000000 0）各1 張及取得之款項4 萬元；丁○○與乙○○
    則自行交出前揭款項各5 千元，而查獲上情。
三、案經丙○○訴由臺北縣政府警察局海山分局報請臺灣板橋地
    方法院檢察署檢察官偵查起訴。
    理  由
壹、被告甲○○、乙○○、丁○○三人共犯強制罪有罪部分：
一、程序部分：
1、本件被告甲○○、乙○○、丁○○三人於97年8 月6 日於本
   院審理時所為供稱犯有如上開如事實欄第一段所述共同強制
   罪之不利於己之陳述，並無出於強暴、脅迫、利誘、詐欺、
   疲勞訊問、違法羈押或其他不正之方法，亦非違反法定障礙
   事由經過期間不得訊問或告知義務之規定而為，依刑事訴訟
   法第156 條第1 項、第158 條之2 規定，應認其有證據能力
   。
2、按被告以外之人（包括證人、鑑定人、告訴人、被害人及共
   同被告等）於審判外之言詞或書面陳述，除法律有規定外，
   不得作為證據，刑事訴訟法第159 條第1 項固定有明文。惟
   被告以外之人於審判外之陳述，雖不符同法第159 條之1 至
   之4 等四條之規定，而經當事人於審判程序同意作為證據，
   法院審酌該言詞陳述或書面陳述作成時之情況，認為適當者
   ，亦得為證據；當事人、代理人或辯護人於法院調查證據時
   ，知有刑事訴訟法第159 條第1 項不得為證據之情形，而未
   於言詞辯論終結前聲明異議者，視為有前項之同意，同法第
   159 條之5 定有明文。本件證人丙○○於96年10月24日在警
   詢中所為之二次陳述（偵查卷第33頁至第41頁）；於96年11
   月29日在檢察官偵查中具結時所為之陳述（偵查卷第100 頁
   至第102 頁），性質雖屬傳聞證據，惟經本院於審理時予以
   提示並告以要旨，且經檢察官、辯護人及被告等人表示意見
   ，被告與辯護人均表示無意見，且同意作為證據（本院卷第
   89 頁） ；因檢察官、辯護人及被告等均未對上開傳聞證據
   異議，本院審酌上開證人陳述作成時，並無不當情形，認為
   以之作為本案之證據亦屬適當，依上開規定，該證人丙○○
   於警詢、偵查中之陳述具有證據能力。
二、實體部分：
1、上開如事實欄第一段所述共同強制罪犯行等事實，已據被告
   甲○○、乙○○、丁○○三人於本院審理時供承認罪在卷（
   本院卷第95頁至第96頁）；核與證人丙○○於警詢、偵查中
   及本院審理時證述之情節大致相符（本院卷第88頁）；並有
   臺北縣政府警察局海山分局扣押筆錄、扣押物品目錄表、扣
   押物品清單、贓物認領保管單各1 份、照片6 幀及被害人丙○○所簽發之上揭票面金額為126 萬6 千元之本票1 紙各在
   卷可證（偵查卷第42頁至第55頁）。本件事證明確，被告三
   人犯行均應堪認定。
2、核被告甲○○、乙○○、丁○○三人所為，係均犯刑法第304
   條第1 項之強制罪。被告甲○○、乙○○、丁○○三人就所
   犯如上開事實欄第一段所述甲段強制罪事實部份，與前開年
   籍不詳綽號「小北」之成年男子間，互有犯意聯絡與行為分
   擔；又被告甲○○、乙○○、丁○○三人就所犯如上開事實
   欄第一段所述乙段強制罪事實部份，彼此間互有犯意聯絡與
   行為分擔，均應論以共同正犯。被告三人就前開所犯甲段強
   制罪事實與乙段強制罪事實，均係共同基於一個強制罪之單
   一犯意，共同接續為之，故僅論以一個強制罪。公訴人起訴
   書認被告甲○○、乙○○、丁○○三人係具有意圖為自己不
   法所有之犯意聯絡，故認被告三人係共同犯有刑法第346 條
   第1 項之恐嚇取財罪犯行云云。惟訊據被告甲○○、乙○○
   、丁○○三人除均供承有強迫被害人丙○○至上揭「一元堂
    」茶坊之事實外，均辯稱並無不法所有之意圖。被告甲○○
    辯稱：其本人與告訴人丙○○是朋友，因丙○○當時有欠人
    家賭債，於案發前丙○○有跟一位綽號「糊塗」的男子談好
    ，要在一個月的時間內償還126 萬6 千元賭債款項，隨後丙○○即失蹤，無法聯繫。該綽號「糊塗」之男子年約四十餘
    歲，惟不知該男子之真實姓名。因該綽號「糊塗」之男子知
    道其本人認識丙○○，故打電話給其本人，透過其本人與丙○○聯絡，詢問丙○○該筆賭債要如何處理、償還等語。被
    告乙○○與丁○○二人亦與被告甲○○均為同上辯解。經查
    ：
（1）、證人戊○○於本院審理時證稱，其本人有向該綽號「糊
       塗」之男子簽賭台灣職棒與美國職棒等，有時由其本人
       簽賭下注，有時會請其友人丙○○打電話給該「糊塗」
       之男子簽賭；而且其本人也曾經交代其友人丙○○將丙○○的銀行帳戶號碼給對方即該「糊塗」之男子，故該
       綽號「糊塗」之男子以為丙○○也有下注簽賭。如果簽
       賭贏錢，有時會由丙○○出面向該「糊塗」之男子拿錢
       ，有時會款至匯款至丙○○的上開銀行帳戶裡，再由丙○○將簽賭營的錢交給其本人。其本人與該「糊塗」之
       男子簽賭原先一個禮拜結帳1 次，後來其本人被拖累，
       導致一、二個月結一次帳。至今仍欠該「糊塗」之男子
       賭債約一、二百萬元。因該「糊塗」之男子認為其本人
       與丙○○均有下注簽賭，其實是其本人在幕後操控，而
       由丙○○替其本人簽賭下注，簽賭均用丙○○的帳戶。
       因其本人有積欠該「糊塗」之男子賭債，因找不到其本
       人，故該「糊塗」之男子才要找丙○○出來與被告甲○○協調。於本案發生前，其本人與丙○○有與被告甲○○在板橋市○○路的一家茶行協調所欠的簽賭債務，其
       本人也有承認有欠債約一、二百萬元，但未算清楚，各
       等語明確（本院卷第54頁至第61頁）。
（2）、告訴人即證人丙○○於本院審理時亦證稱，其友人戊○○向前開「糊塗」之男子簽賭職棒賭博時，有使用其本
       人姓名與帳號，其本人有同意。證人戊○○於法院之前
       開證詞內容均是事實等語屬實（本院卷第87頁、88頁）
       。
（3）、由上揭證人戊○○與丙○○之證詞可知，本案告訴人丙○○確有提供其銀行帳號供其友人戊○○簽賭，而且告
       訴人丙○○本人亦有向前開「糊塗」之男子簽賭；嗣因
       戊○○積欠賭債一、二百萬元未還，故於案發前由該「
       糊塗」之男子乃經由本案被告甲○○出面找告訴人丙○○與證人戊○○出面協調前開積欠之賭債等情，均如前
       述。由此可見，本案告訴人丙○○與被告甲○○間確有
       上開債務糾紛存在，故被告甲○○夥同被告乙○○、丁○○等人要告訴人丙○○至上開「一元堂」茶坊談判解
       決債務等情，主觀上並無意圖為自己或他人不法所有之
       犯意甚明。可見被告三人辯稱渠等並無意圖為自己不法
       所有等情應堪採信。從而公訴人起訴書認被告甲○○、
       乙○○、丁○○三人係共同犯有刑法第346 條第1 項之
       恐嚇取財罪犯行云云，經核與該恐嚇取財罪在行為人主
       觀上要有意圖為自己或第三人不法所有之犯罪構成要件
       尚有未合。故公訴人起訴書認被告甲○○、乙○○、丁○○三人係共同犯上開恐嚇取財罪云云，尚有誤會，起
       訴法條應予變更。
3、查被告乙○○有如事實欄第一段所載犯罪科刑執行情形，此
   有臺灣高等法院被告前案紀錄表1 紙在卷足憑，其於受徒刑
   執行完畢後，5 年內故意再犯本件有期徒刑以上之罪，應依
   刑法第47條第1 項規定論以累犯，並加重其刑。爰審酌被告
   甲○○、丁○○二人並無犯罪科行執行前科，被告乙○○有
   如上開事實欄第一段所述犯罪科刑執行前科，此各有臺灣高
   等法院被告三人前案紀錄表在卷足憑；被告甲○○係居於本
   案主要主導地位，情節較重；被告乙○○、丁○○二人雖共
   同三與本案，惟並非居於主導地位；另被告乙○○有前開犯
   罪執行前科；被告甲○○於犯後業已於告訴人丙○○成立和
   解，經告訴人丙○○表示不予追究民刑事責任，此有和解書1
   紙在卷可證（本院卷第99頁）；且告訴人丙○○於本院審理
   時亦當庭陳稱願意原諒被告三人，給予自新機會等語在卷（
   本院卷第86頁、第96頁）；被告三人於犯後於本院審理時業
   已坦承本件強制罪犯行，已有悔意等一切情狀，爰各量處如
   主文所示之刑，並均諭知易科罰金之折算標準，以示懲儆。
貳、被告甲○○、乙○○、丁○○三人被訴共同犯非法由自動付
    款設備取財罪無罪部分：
一、公訴意旨略以：被告甲○○、乙○○、丁○○三人迫使告訴
    人丙○○說出提款卡密碼後，再命被告丁○○由其以上開不
    法方法取得之提款卡及密碼，透過自動付款設備之提款機從
    中提領現款5 萬元後，由被告甲○○分得現款4 萬元，被告
    乙○○與丁○○各分得現款5 千元後，始行離去。因認被告
    甲○○、乙○○、丁○○三人另涉犯有刑法第339 條之2 第
    1 項之非法由自動付款設備取財罪嫌云云。
二、
1、按刑法第339 條之2 第1 項之非法由自動付款設備取財罪，
   必以行為人在主觀上具有意圖為自己或第三人不法之所有之
   犯意，客觀上以不正方法由自動付款設備取得他人之物者為
   其其犯罪構成要件。
2、經查：本案告訴人丙○○與被告甲○○間確有前揭債務糾紛
   存在，故被告甲○○夥同被告乙○○、丁○○等人要告訴人
   丙○○至上開「一元堂」茶坊談判解決債務等情，主觀上並
   無意圖為自己或他人不法所有之犯意，已如前述。故被告甲○○、乙○○、丁○○等三人在主觀上既無意圖為自己或他
   人不法所有之犯意，則因被告丁○○以告訴人丙○○之前開
   提款卡及密碼，透過自動付款設備之提款機從中提領現款5萬
   元後，嗣由被告甲○○分得現款4 萬元，被告乙○○與丁○○則各分得現款5 千元等情，經核尚與前揭刑法第339 條之2
   第1 項之非法由自動付款設備取財罪之構成要件不合；此外
   又查無其他積極事證足認被告三人確涉有何犯行，因並無證
   據足以證明被告三人確犯有本件非法由自動付款設備取財罪
   犯行，故均應諭知被告三人均為無罪之諭知。
據上論斷，應依刑事訴訟法第299 條第1 項前段，第301 條第1
項、第300 條、刑法第28條、第304 條第1 項、第47條第1 項、
第41條第1 項前段、刑法施行法第1 條之1 第1 項、第2 項前段
，判決如主文。
本案經檢察官連思藩到庭執行職務。
中    華    民    國    97    年    8     月    25    日
                  刑事第二庭    審判長法  官  王復生
                                      法  官  楊千儀
                                      法  官  陳坤地
上列正本證明與原本無異。
如不服本判決，應於送達後10日內敘明上訴理由，向本院提出上
訴狀。
                                      書記官  林壯隆
中    華    民    國    97    年    8     月    25    日
附錄本案論罪科刑法條全文：
刑法第304條第1項：
（強制罪）
以強暴、脅迫使人行無義務之事或妨害人行使權利者，處 3 年以
下有期徒刑、拘役或 3 百元以下罰金。
前項之未遂犯罰之。


司法院資訊處製作；財團法人民間司法改革基金會備份。
